臺灣高等法院刑事判決
110年度上易字第1208號
上  訴  人  
即  被  告  黃柏融


上列上訴人因竊盜案件，不服臺灣桃園地方法院109年度易字第1
131號，中華民國110年3月16日第一審判決（起訴案號：臺灣桃
園地方檢察署108年度偵字第33460號、第33461號），提起上訴
，本院判決如下：
    主  文
原判決撤銷。
黃柏融無罪。
    理  由
一、公訴意旨略以：被告黃柏融與真實姓名年籍不詳綽號「阿賴
    」之成年男子，共同意圖為自己不法之所有，基於竊盜之犯
    意聯絡，於民國108年8月11日下午某時，由阿賴駕駛許盛松
    所有遭不知名之人竊取之車牌00-0000號自小客貨車，與被
    告共同前往桃園市○○區○○路0號（大潭電廠生活區），抵達
    後將該車停放於該電廠外圍之台61線平面南下49K處路旁，2
    人再下車翻越該電廠圍牆侵入該廠區後，下手竊取該電廠所
    有之EPR黑色電纜線，待將剪斷之電纜線搬移至電廠圍牆外
    尚未運離之際，經天威保全人員張凱鈞於108年8月11日16時
    48分許沿大潭電廠生活區外圍巡邏至台61線道路旁平面南下
    49K處時，先目睹案外人鍾定軒（另為不起訴處分）駕駛車
    牌00-0000號自小貨車離去，再目睹某竊嫌自電廠內側爬上
    電廠外圍西側圍牆而大聲喝止之，被告、阿賴旋逃竄而離去
    ，並將7T-9352號自小客貨車棄置於現場，經警方據報到場
    ，於7T-9352號自小客貨車駕駛座下方之寶特瓶上採獲DNA跡
    證，送驗比對後發現與被告DNA型別相符，始循線查知上情
    ，因認被告涉犯刑法第321條第3項、第1項第2款之加重竊盜
    未遂罪嫌。
二、按犯罪事實應依證據認定之，無證據不得認定犯罪事實，刑
    事訴訟法第154條第2項定有明文。此所謂認定犯罪事實之證
    據，無論其為直接或間接證據，均須達於通常一般人均不致
    有所懷疑，而得確信其為真實之程度，始得據為有罪之認定
    ，若其關於被告是否犯罪之證明未能達此程度，而有合理性
    懷疑之存在，致使無法形成有罪之確信，根據「罪證有疑、
    利於被告」之證據法則，即不得遽為不利被告之認定（最高
    法院76年台上字第4986號判例參照）。再按刑事訴訟法第16
    1條第1項規定：檢察官就被告犯罪事實，應負舉證責任，並
    指出證明之方法。因此，檢察官對於起訴之犯罪事實，應負
    提出證據及說服之實質舉證責任。倘其所提出之證據，不足
    為被告有罪之積極證明，或其指出證明之方法，無從說服法
    院以形成被告有罪之心證，基於無罪推定之原則，自應為被
    告無罪判決之諭知（最高法院92年台上字第128號判例參照
    ）。
三、公訴意旨認被告涉犯前開加重竊盜未遂罪嫌，係以被告於警
    詢、偵查中供述曾經搭乘過7T-9352號自用小客貨車，以及
    證人鍾定軒於警詢、偵查證述當日被告曾要求其前往現場幫
    忙載運電線，證人許盛松於警詢證述其所有之7T-9352號自
    小客貨車遭不知名之人竊取，證人即台灣電力公司大潭發電
    廠（下稱大潭電廠）經理黃文德於警詢證稱當日發現電廠電
    纜線遭竊，證人即大潭電廠保全員張凱鈞證稱當日巡邏發現
    可疑人士及車輛之經過，以及警察於大潭電廠現場勘查採證
    紀錄及照片、7T-9352號自小客貨車之勘查採證紀錄及照片
    、內政部警政署刑事警察局鑑定書為其論據。訊據被告否認
    有何竊盜本件電纜線之犯行，辯稱：當日去友人鍾定軒家找
    鍾定軒時，曾經乘坐過他朋友「阿賴」駕駛之7T-9352號自
    小客貨車去採西瓜。後來鍾定軒說車上水瓶有採到我的DNA
    ，在我因另案入監服刑時，透過友人李詩憶來探監，要我擔
    下竊盜車輛的罪責，但我並不知道這輛車還涉及大潭電廠的
    竊盜案，我當日沒有去大潭電廠竊盜電纜線等語。
四、經查：
　㈠證人即大潭電廠經理黃文德於警詢時證稱：108年8月11日接
    獲保全人員通報發現電廠生活區西側圍牆遭人入侵竊取電纜
    線等語（偵33460號卷第51至55頁）；證人即電廠保全人員
    張凱鈞於警詢及偵查中證稱：我於108年8月11日16時48分許
    沿大潭電廠生活區外圍巡邏至台61線道路旁平面南下49K處
    時，發現車牌00-0000號、7T-9352號2輛自用小客貨車停放
    該處，其中車牌00-0000號自用小客貨車（本院按：鍾定軒
    駕駛）是之前電廠發生竊案時之可疑車輛，便拍照存證，之
    後見一名男性手提飲料袋從台61線49K高架下涵洞走向7T-20
    30號自用小客貨車並駕車往南行駛後迴轉往北走台61線平面
    ，現場留下7T-9352號自用小客貨車。後來我騎到台61線平
    面北上49K大潭電廠生活區西側圍牆外發現1名竊嫌並大聲嚇
    阻，沒有看到該名竊嫌的容貌。該竊嫌躲回電廠圍牆內，我
    就通知同事及警方到場。因為電廠裡面有其他出口，我們巡
    視電廠後沒有發現竊嫌，沒辦法確定竊嫌如何進出，當天清
    點及巡視後發現電廠外圍草叢有3堆電線，不曉得是何時從
    電廠裡割下放在草叢裡等語（偵33460號卷第57至61頁、第2
    17至218頁），並有桃園市政府警察局大園分局就大潭電廠
    生活區108年8月11日電纜線遭竊案之現場勘查採證紀錄表及
    採證照片（偵33460號卷第69至81頁）。依上開證人之證述
    及現場勘查情形，僅能證明大潭電廠曾遭不知名之人侵入並
    裁切電纜線後置於圍牆草叢附近之事實，但究係何人於何時
    進入、裁切電纜線等節，均有不明。
　㈡檢察官認被告涉犯本件竊盜未遂罪嫌，主要係以現場所停留
    之7T-9352號自用小客貨車內查獲一空瓶，經鑑定與被告之D
    NA型別相符，及同案被告鍾定軒之指證為據。但查：
　⒈車牌00-0000號自用小客貨車之車主為許盛松，該車於108年8
    月11日上午遭不知名人士竊取等情，業據證人許盛松於警詢
    時證述甚明，而該車之後停於大潭電廠外圍台61線平面南下
    49K處路旁遭尋獲，經警採證，於車內駕駛座腳踏墊處有一
    飲用過之寶特瓶，所採得之DNA型別與被告相符，有桃園市
    政府警察局大園分局就7T-9352號車輛尋獲案之現場勘查採
    證紀錄表及採證照片（偵33460號卷第83至89頁）、內政部
    警政署刑事警察局108年10月9日刑生字第1080086202號鑑定
    書1份在卷可稽（偵33460號卷第63至67頁)。但依據警方勘
    查紀錄、採證照片，警方於車內未起獲遭竊之電纜線或其他
    供竊盜電纜線使用之工具，而該處又為公眾使用之道路，縱
    謂被告曾經搭乘或駕駛過這台失竊車輛而停放於該處路旁（
    被告涉嫌竊取7T-9352號自用小客貨車部分，已經檢察官為
    不起訴處分確定），單純停車於路邊之事實並非竊盜電纜線
    之著手行為，無法憑車內留有1只被告使用過之寶特瓶而逕
    認被告有何業已侵入電廠並下手行竊電纜線之事實。
　⒉證人鍾定軒於警詢、偵查中雖證稱：當日被告要其前往現場
    幫忙載運電纜線，順便帶水、麵包過去等語（偵33460號卷
    第8頁、第189至192頁），其內容並未具體指明被告已翻越
    圍牆、裁切電纜線等著手行竊之事實，況且以共同被告為證
    人者，因彼此間不免存有事實或法律上利害關係，推諉、卸
    責於他人而為虛偽自白之危險性高，除其陳述須無瑕疵可指
    外，對於其供述之證據價值予以限制，應有補強證據為必要
    ，以擔保其供述之真實性，俾貫徹刑事訴訟無罪推定及嚴格
    證明之基本原則。經查，7T-2030號自用小客貨車為鍾定軒
    所駕駛，當日亦停留於現場等情，業據證人鍾定軒於警詢、
    偵查陳述明確，並經證人張凱鈞證述明確，甚至警方在現場
    其中一堆遭剪斷之電纜線附近草叢所採得1只保特瓶鑑定結
    果，DNA型別與鍾定軒相符，有警方之現場勘查採證紀錄表
    及採證照片、內政部警政署刑事警察局鑑定書1份在卷可稽
    （偵33460號卷第69至71頁、第79頁、第66頁)，證人鍾定軒
    於本案涉嫌之程度高於被告，且亦同遭警移送涉犯加重竊盜
    罪嫌。惟證人鍾定軒於警詢、偵查時一方面證稱：當日前往
    現場之原因係被告要其前往現場幫忙載運電纜線，一方面否
    認自己涉案，稱自己的車輛大小不合適，並未實際載運電纜
    線等語（偵33460號卷第8頁、第189至192頁），嗣其涉案部
    分經檢察官為不起訴處分後，證人鍾定軒於原審審理時又改
    稱：當日去大潭電廠找被告，但是沒有什麼事等語（原審卷
    第207至208頁），證人鍾定軒關於本案之利害關係甚鉅，對
    於其當日前往現場之原因前後證述不一，就有關證述被告竊
    取電纜線之情亦乏補強證據可佐，已難盡信。甚至被告於審
    理時辯稱友人李詩憶曾受鍾定軒之託前往監所探視被告並傳
    話要被告擔下來等語，亦經證人李詩憶於原審審理時證述明
    確，並有監所接見明細表在卷可參（原審卷第97頁），亦見
    同案之鍾定軒有卸責推諉之嫌，是其片面指證被告涉案之證
    詞憑信性過低，無從採為認定被告犯罪事實之依據。
五、綜上所述，公訴意旨所舉事證，不論係單獨觀察或就各事證
    相互結合綜合評價，對於被告是否在場並已著手行竊電纜線
    之事實，均未達於通常一般人均不致有所懷疑，而得確信其
    為真實之程度，本院自無從就被告被訴加重竊盜未遂之事實
    形成有罪之確信。此外，復無其他積極證據足以證明被告有
    公訴意旨所指之竊取電纜線之加重竊盜未遂之犯行，自應為
    被告無罪之諭知。原審疏未審究共同被告鍾定軒於本案有高
    度之利害關係，且證詞前後不一，其餘證據亦無法補強關於
    其證述之憑信性，仍主要依憑該證人之證詞認定被告當日與
    「阿賴」一同前往大潭電廠竊取電纜線，即有未洽，被告上
    訴意旨指摘原判決不當，為有理由，應由本院將原判決撤銷
    ，改判被告無罪。
六、被告經本院合法傳喚，無正當理由不到庭，爰不待其陳述而
    為一造辯論判決。　　
據上論斷，應依刑事訴訟法第369條第1項前段、第364條、第371
條、第301條第1項，判決如主文。
本案經檢察官張羽忻提起公訴，檢察官李豫雙到庭執行職務。
中　　華　　民　　國　　110 　年　　9 　　月　　29　　日
                  刑事第六庭  審判長法　官  劉方慈
                                    法　官  朱嘉川
                                    法　官  許曉微
以上正本證明與原本無異。
不得上訴。
                                    書記官  徐仁豐
中　　華　　民　　國　　110 　年　　9 　　月　　29　　日